【裁判字號】    97,易,1088
【裁判日期】    971230
【裁判案由】    詐欺
【裁判全文】
臺灣高雄地方法院刑事判決              97年度易字第1088號
公  訴  人  臺灣高雄地方法院檢察署檢察官
被      告  甲○○
上列被告因詐欺案件，經檢察官聲請以簡易判決處刑（97年度偵
字第8783號號），本院認不得逕以簡易判決處刑，改依通常程序
審理，判決如下：
    主  文
甲○○犯詐欺取財罪，處有期徒刑陸月，如易科罰金，以新臺幣
壹仟元折算壹日。
    犯 罪 事 實
一、甲○○明知其經濟困難無償付能力，亦無繳納自小客車貸款
    分期款之真意，竟基於意圖為自己不法所有之詐欺犯意，於
    民國96年8 月15日，佯以向臺灣歐利克股份有限公司（下簡
    稱歐利克公司）購買車牌號碼ZR-1166 號自小客車為由，向
    華南商業銀行股份有限公司龍江分行（下稱華南銀行）申辦
    購車貸款新臺幣（下同）21萬元，致使華南銀行陷於錯誤，
    誤信甲○○確有貸款後繳納分期款之真意，同意甲○○上開
    貸款，雙方乃於同年月16日訂立貸款暨動產抵押契約書，約
    定甲○○自96年9 月17日起至98年8 月17日止，分24期，每
    月1 期，每期清償9,744 元，並以上開自小客車向高雄區監
    理所辦妥動產抵押權登記後，於同年月17日由華南銀行如數
    核撥上開貸款金額至甲○○所指定之聯邦商業銀行高雄分行
    戶名：蔡翠玲之000000000000號帳戶中，而歐利克公司見購
    車款項已匯入上開帳戶後，即於同日將上開自小客車交付甲
    ○○。詎甲○○受讓過戶該自小客車後，旋於同年月27日將
    該車以3 萬元典當與位於高雄縣鳳山市○○路○段531 號之
    「華中當舖」，且自96年9 月17日即第1 期起，即未清償分
    期款，經華南銀行追索無門後於96年12月19日將上開債權及
    動產抵押權讓與歐利克公司，經歐利克公司多方查訪，始知
    甲○○及上開車輛均已行蹤不明，而悉上情。
二、案經歐利克公司訴由臺灣高雄地方法院檢察署檢察官偵查起
    訴。
    理  由
壹、程序部分：
    被告甲○○及檢察官於本院調查證據時，均知本院後列所引
    證據資料有刑事訴訟法第159 條第1 項不得為證據之情形，
    且均經本院審理時予以提示或告以要旨，各經其等表示意見
    ，而均未於言詞辯論終結前聲明異議，且本院審酌上開證據
    作成之形式均無瑕疵，復與待證事實具有關聯性等情況，認
    為適合作為本案之證據，依同法第159 條之5 第2 項規定，
    應均視為同意而有證據能力，合先敘明。
貳、實體部分：
一、訊據被告甲○○對於前開時、地，以向告訴人歐利克公司購
    買車牌號碼ZR-1166 號自小客車為由，向華南銀行申辦購車
    貸款21萬元，並與華南銀行約定自96年9 月17日起至98 年8
    月17日止，分24期，每月1 期，每期清償9,744 元，嗣被告
    因華南銀行如數核撥上開貸款金額予歐利克公司而取得上開
    自小客車後，旋於96年8 月27日將該車以3 萬元典當予位於
    高雄縣鳳山市○○路○段531 號之「華中當舖」，且自96年
    9 月17日即第1 期起，即未清償分期款項等情，固均坦認不
    諱，惟矢口否認有何詐欺之意圖，辯稱：係因生意不好缺錢
    ，無力繳納分期款，才將車子典當等語。經查：
  (一)被告於96年8 月15日，以向歐利克公司購買車牌號碼ZR-116
    6 號自小客車為由，向華南銀行申辦購車貸款21萬元，雙方
    於同年月16日訂立貸款暨動產抵押契約書，約定被告自96年
    9 月17日起至98年8 月17日止，分24期，每月1 期，每期清
    償9,744 元，並以上開自小客車向高雄區監理所辦妥動產抵
    押權登記後，於同年月17日由華南銀行如數核撥上開貸款金
    額至被告所指定之聯邦商業銀行高雄分行戶名：蔡翠玲之00
    0000000000號帳戶中，而歐利克公司見購車款項已匯入上開
    帳戶後，即於同日將上開自小客車交付被告。詎被告受讓過
    戶該自小客車後，旋於同年月27日將該車以3 萬元典當予位
    於高雄縣鳳山市○○路○段531 號之「華中當舖」，且自96
    年9 月17日即第1 期起，即未清償分期款，經華南銀行追索
    無門後於96年12月19日將上開債權及動產抵押權讓與歐利克
    公司，經歐利克公司多方查訪，始知甲○○及上開車輛均已
    行蹤不明等情，業據被告於偵查、本院準備程序及審理時自
    承如上（參97他1379號卷20至21頁，本院審易卷第53頁、54
    頁、本院卷第44頁），並經證人即告訴代理人徐百沂於檢察
    官偵訊中證述明確（參97偵8733第5 頁），且有華南商業銀
    行購車貸款申請及調查表、同意書、貸款暨動產抵押契約書
    、動產擔保交易動產抵押設定登記申請書、汽車新領牌登記
    書、被告甲○○所立之撥款授權書、動產擔保交易動產抵押
    設定讓與變更登記申請書、債權移轉證明書、動產擔保交易
    （動產抵押）移轉契約書、歐克利公司入金履歷、郵局存證
    信函、華中當舖當票各1 紙及歐利克公司訪視照片5 幀在卷
    可憑（以上分別參97他1379號卷第5 頁至第17頁、第22頁、
    96偵8783號卷第13頁、本院卷第12頁至14頁、第17頁），此
    部分之事實，至堪認定。
  (二)被告於本院審理陳稱：「（檢察官問：你已經沒有錢支付第
    二輛車的尾款，如何再購買第三部車，還能打消債務？）因
    為我第二部的車已經有設定動產抵押，沒有辦法買賣，是朋
    友告訴我可以找我原來買車的公司將第二部車賣給他們，重
    新辦理第三部車的貸款，中間的差價，用來支付牌照稅及燃
    料稅。」等語；「（審判長問：第三部貸得的款項如何處理
    ？）我貸得的錢用來打掉前面第二部車的款項及支付燃料、
    牌照稅，大概只剩下一萬元，我自己花用。」等語（參本院
    卷第42頁、第43頁、第44頁），可知被告於購買前開自小客
    車時，就原有車輛之分期款及稅金，均已無力繳納，經濟狀
    況顯然陷於困窘，衡情已無能力再次貸款購車，參以前述被
    告取得前開自小客車後，旋將前開自小客車以3 萬元之代價
    典當予「華中當鋪」，且對貸款之分期款項一期未付乙情，
    本院衡之被告若真係欲購買自小客車，自無可能於取得前開
    自小客車後旋即典當；被告若真有清償分期款項之意，其甫
    因典當前開自小客車得款3 萬元，而每期之分期金額不到1
    萬元，自無可能連1 期分期款項都無意繳納，足認被告自始
    即無支付能力，欲以購車為由向華南銀行詐辦貸款，取得自
    小客車後，再將所購車輛向當舖典當換取現金花用甚明。被
    告辯稱未有詐欺犯意等語，顯無可採。
  (三)綜上所述，被告所辯顯係卸責之詞，不足採信。本件事證明
    確，被告犯行，洵堪認定。
二、核被告所為係犯刑法第339 條第1 項之詐欺取財罪。爰審酌
    被告因需款孔急，不思以正途解決債務困境，竟以購車為由
    向銀行詐辦貸款，待銀行撥款取得汽車後旋即典當，致告訴
    人受有損害，迄今未有何清償之舉，且其前有施用毒品及竊
    盜等前科紀錄，有臺灣高等法院被告全國前案紀錄表乙份在
    卷可佐（均不構成累犯），素行非佳，犯後復否認部分犯行
    ，難認具有悔意，及其犯罪之動機、詐取之金額、所生之危
    害等一切情狀，量處如主文所示之刑，並諭知如主文所示易
    科罰金之折算標準，以資儆懲。
據上論斷，應依刑事訴訟法第452 條第1 項、第299 條第1 項前
段，刑法第339 條第1 項、第41條第1 項前段，刑法施行法第1
條之1 ，判決如主文。
本案經檢察官乙○○到庭執行職務。
中    華    民    國    97    年    12    月    30    日
                  刑事第十庭  審判長法  官  莊松泉
                                    法  官  李俊霖
                                    法  官  林揚奇
以上正本證明與原本無異。
如不服本判決，應於判決送達後10日內，向本院提出上訴狀。
中    華    民    國    97    年    12    月    30    日
                                    書記官  何明昌
附錄本判決論罪科刑法條：
中華民國刑法第339條
意圖為自己或第3 人不法之所有，以詐術使人將本人或第3 人之
物交付者，處5 年以下有期徒刑、拘役或科或併科1,000 元以下
罰金。
以前項方法得財產上不法之利益或使第3人得之者，亦同。
前2項之未遂犯罰之。


司法院資訊處製作；財團法人民間司法改革基金會備份。
